【裁判字號】    99,上訴,710
【裁判日期】    990520
【裁判案由】    違反槍砲彈藥刀械管制條例
【裁判全文】
臺灣高等法院刑事判決                 99年度上訴字第710號
上  訴  人
即  被  告  乙○○
選任辯護人  黃麗蓉律師
            張振興律師
上  訴  人
即  被  告  甲○○
選任辯護人  邢越律師
上列上訴人因違反槍砲彈藥刀械管制條例案件，不服臺灣士林地
方法院98年度重訴字第13號，中華民國98年12月22日第一審判決
（起訴案號：臺灣士林地方法院檢察署98年度偵字第11077號）
，提起上訴，本院判決如下：
    主  文
原判決關於乙○○部分撤銷。
乙○○未經許可，製造可發射子彈具有殺傷力之改造手槍，處有
期徒刑伍年貳月，併科罰金新臺幣伍萬元，罰金如易服勞役，以
新臺幣壹仟元折算壹日。
其他上訴駁回。
    事  實
一、甲○○前於民國九十三年間因竊盜案件，經法院判處有期徒
    刑一年四月確定，又於九十四年間因竊盜案件，經法院判處
    有期徒刑七月確定，二罪接續執行至九十六年五月二十九日
    假釋縮刑期滿，未經撤銷，視為執行完畢。詎甲○○不知悔
    改，明知具有殺傷力之改造手槍，係槍砲彈藥刀械管制條例
    第四條第一項第一款規定列管之違禁物，不得非法持有，竟
    基於非法持有改造手槍之犯意，於九十八年八月五日日間不
    詳時間，向乙○○探詢取得改造手槍之管道，乙○○亦明知
    具殺傷力之改造手槍係違禁物，不得非法製造，而仍基於製
    造改造手槍之犯意，乃囑甲○○於稍後載其外出購入市售之
    玩具手槍，再加以改造後交付甲○○。當日晚間不詳時間，
    甲○○依約駕車至乙○○位於臺北縣八里鄉○○村○○街三
    十一號住處，先依乙○○之指示，駕車搭載乙○○於當日晚
    間十一時許，至臺北市○○○路「華山模型店」，由乙○○
    單獨入內，以甲○○前所交付之一萬二千元購買二把不具殺
    傷力之仿ＦＮ廠半自動手槍製造之玩具手槍（其中一把槍身
    為黑色，另一把則為銀色）、實際數目不詳之子彈與子彈零
    件（事後經鑑定均無殺傷力）及一個槍盒。隨後，乙○○再
    指示甲○○駕車返回其上址民有街住處庭院，取得乙○○先
    前藏放該處之土造金屬槍管一枝後，相偕前往甲○○位於臺
    北縣八里鄉下罟村八鄰下罟子五十號之住處內，由乙○○在
    該處將上開土造金屬槍管裝入前揭購入之銀色玩具手槍內，
    使之可以擊發適用子彈，而改造成具有殺傷力之改造手槍。
    迨改造完成，現場試射妥當後，乙○○乃教導甲○○如何裝
    卸槍管，並囑咐甲○○將槍管、槍身分開藏放，俾掩人耳目
    後，將上開具殺傷力之改造手槍連同數目不詳之子彈（不具
    殺傷力）、一包子彈零件及一個槍盒交給甲○○，剩餘之另
    一把黑色玩具手槍及子彈（均不具殺傷力）則自行攜回其民
    有街住處收藏，而以上揭方式，製造一把具殺傷力之改造手
    槍交予甲○○。甲○○在取得上揭具殺傷力之改造手槍後，
    即依乙○○之前揭囑咐，將槍管單獨藏放在其所騎乘之ＭＥ
    Ｊ—九一七號重機車踏板下方車殼內，其餘槍身、子彈及零
    件則以槍盒盛裝，藏放在其上開機車之置物箱內，而非法持
    有上開具殺傷力之改造手槍一把。
二、嗣九十八年八月九日下午四時許，臺北縣政府警察局蘆洲分
    局偵查員陳銘宣為偵辦轄內強盜案件，至前開甲○○住處訪
    查甲○○時，甲○○因心虛，乃在陳銘宣尚未發覺其非法持
    有改造手槍前，主動向陳銘宣自首上情，並繳交上開銀色改
    造手槍（槍枝管制編號：0000000000號）、不具
    殺傷力之九顆子彈、一包子彈零件及盛裝上開改造手槍所用
    之一個槍盒，惟因該把改造手槍欠缺槍管，甲○○不堪陳銘
    宣追問，乃諉稱槍管交由乙○○保管，並帶領陳銘宣於當日
    下午五時許，至乙○○前開住處，陳銘宣經徵得乙○○之同
    意搜索，而在該處查扣前開不具殺傷力之黑色玩具手槍（槍
    枝管制編號：0000000000號）一把、十五顆不具
    殺傷力之子彈及二十顆子彈半成品（尚無證據證明屬子彈之
    主要組成零件），甲○○見已無可搪塞，乃向陳銘宣坦承持
    有槍管，並再帶領陳銘宣於當日下午晚間八時五十分許，在
    其使用之ＭＥＪ—九一七號機車內起獲土造金屬槍管一枝，
    始循線查知上情。
三、案經臺北縣政府警察局蘆洲分局移送臺灣士林地方法院檢察
    署檢察官偵查起訴。
    理  由
壹、程序方面
一、按被告以外之人於偵查中向檢察官所為之陳述，除顯有不可
    信之情況者外，得為證據，刑事訴訟法第一百五十九條之一
    第二項定有明文。此乃因檢察官訊問證人、鑑定人等被告以
    外之人時，均能遵守法律規定而不致違法取供，並令具結，
    可信性極高，為兼顧理論與實務而設。故被告、辯護人如主
    張證人於偵查中所為證言顯有不可信之情形者，本乎當事人
    主導證據調查原則，自應負舉證責任，否則，被告以外之人
    向檢察官所為之陳述，毋庸另為證明，即得作為認定被告犯
    罪之證據。查證人即共同被告甲○○、乙○○於偵查中之供
    證，業經檢察官依法令其等具結，而被告或辯護人復未指出
    並證明各該證言有何顯不可信之情況，且無其他事證足資認
    定其等於檢察官訊問時有受違法取供情事，並證人甲○○已
    於原審審理時，又以證人身分到庭，於具結後陳述相關案情
    ，並接受被告乙○○及其辯護人之交互詰問，已補正前開採
    證程序之瑕疵，應認有證據能力，合先敘明。
二、次按偵查中有關鑑定人之選任及鑑定機關（團體）之囑託，
    依刑事訴訟法第一百九十八條及第二百零八條之規定，應由
    檢察官為之，而鑑定人及鑑定機關（團體）實施鑑定或審查
    之人所為之言詞或書面報告，即為傳聞證據之例外，具有證
    據能力。是以檢察官對於偵查中之案件，認須實施鑑定者，
    固應就具體個案，選任鑑定人或囑託鑑定機關（團體）為之
    ；但對於司法警察機關調查中之案件，或有量大或急迫之情
    形，為因應實務之現實需求，如檢察官針對該類案件之性質
    ，認為當然有鑑定之必要者，基於檢察一體原則，得由該管
    檢察長對於轄區內之案件，以事前概括選任鑑定人或囑託鑑
    定機關（團體）之方式，俾便轄區內之司法警察官、司法警
    察對於調查中之此類案件，得即時送請事前已選任之鑑定人
    或囑託之鑑定機關（團體）實施鑑定（法務部九十二年九月
    一日法檢字第０九二００三五０八三號函參照，刊載於法務
    部公報第三一二期）。而臺灣高等法院檢察署檢察長業已概
    括選任內政部警政署刑事警察局為「槍、彈鑑定」之鑑定機
    關，故本案承辦員警於查獲扣案槍、彈，本於偵查輔助人員
    之身分，在案件未移送檢察官偵辦前之調查犯罪階段，依據
    上開臺灣高等法院檢察署檢察長之概括授權，先行將扣案子
    彈，送請檢察長預先核定之專責鑑定機關即內政部警政署刑
    事警察局實施鑑定，基於檢察一體原則，上開鑑定機關亦應
    視同受承辦檢察官所選任或囑託而執行鑑定業務，其出具之
    書面鑑定報告，應屬刑事訴訟法所定之傳聞例外，當具有證
    據能力。
三、至於警員之採證照片係以機械照相設備攝取而得，單純用於
    呈現照片內物體或現場模樣，本質上屬於物證，且照片內顯
    現之畫面與本案待證事實亦有關連性，是故，上開採證照片
    亦具有證據能力。
貳、實體方面
一、訊據上訴人即被告甲○○坦承非法持有扣案具殺傷力之改造
    手槍之犯行不諱，而上訴人即被告乙○○固坦承於九十八年
    八月五日晚間，與被告甲○○共同前往臺北市「華山模型店
    」，由被告甲○○出資，以一萬二千元購買二把仿ＦＮ廠半
    自動手槍製造之玩具手槍及不詳數目之玩具子彈等物，事後
    各分得一把玩具手槍及另交給被告甲○○一支槍管之事實，
    惟矢口否認有何製造改造手槍之犯行，辯稱：伊與甲○○一
    起去購買玩具槍後，即轉往甲○○住處，並未先返回伊住處
    拿取一支槍管，伊交付甲○○之槍管係購買時所附贈，警員
    在甲○○住處查獲之已貫通槍管非伊交付甲○○云云，其辯
    護人辯護意旨略以：被告乙○○將槍管裝入購來之銀色玩具
    槍，僅係在完備其槍枝外觀，並非改造，而據被告甲○○所
    述，該把玩具槍曾經試射擊發而不能成功，既不能發射子彈
    ，應無殺傷力。又同案被告甲○○於偵查中及本院關於購買
    槍枝過程之供述前後矛盾，互有相歧。且本案係因為當時警
    察在查察之前的搶案，被告甲○○當時在機車行因為心虛才
    自動報繳槍枝，並說被告乙○○那邊有槍管，後來警察去被
    告乙○○家中搜索並沒有扣得所謂的槍管。是被告乙○○之
    行為充其量亦僅係幫助被告甲○○購買模型槍枝，並沒有製
    造槍枝的行為云云。
二、經查：
  (一)臺北縣政府警察局蘆洲分局偵查員陳銘宣為偵辦轄內強盜案
    件，而於九十八年八月九日下午四時許，至上揭被告甲○○
    住處訪查時，經被告甲○○主動告知持有改造手槍，並繳交
    一把手槍、九顆子彈、一包子彈零件、一個槍盒，惟因該把
    手槍欠缺槍管，被告甲○○不堪陳銘宣追問，乃諉稱槍管交
    由被告乙○○保管，並帶領陳銘宣於當日下午五時許，至被
    告乙○○前開住處，經徵得被告乙○○之同意搜索，而在該
    處查獲一把手槍、十五顆子彈及二十顆子彈半成品，其後，
    被告甲○○見已無可搪塞，乃向陳銘宣坦承持有槍管，並再
    帶領陳銘宣於當日下午晚間八時五十分許，在其使用之ＭＥ
    Ｊ—九一七號機車內起出一枝土造金屬槍管等情，業據證人
    陳銘宣於原審供證明確（原審卷第八七至九○頁），並經被
    告甲○○、乙○○分別於原審及本院坦認在卷，此外，復有
    上揭槍枝、子彈、零件及槍盒扣案可資佐證。又扣案之由被
    告甲○○持有之手槍（經原審比對後，係扣案之銀色手槍）
    、子彈經內政部警政署刑事警察局鑑定結果，認係以仿ＦＮ
    廠半自動手槍製造之槍枝，換裝土造金屬槍管而成，擊發功
    能正常，可供擊發適用子彈使用，具有殺傷力，而前揭由被
    告乙○○持有之手槍（經原審比對後，係扣案之黑色手槍）
    ，亦係仿ＦＮ廠半自動手槍製造之金屬槍身、金屬滑套、金
    屬彈匣等物，及查獲之二十四顆子彈均不具殺傷力，其餘之
    子彈零件分係非制式金屬彈頭、彈殼等情，有該局九十八年
    九月七日刑鑑字第○九八○一一五二八六號鑑驗書在卷可考
    （偵卷第一一六頁）。是以，被告甲○○非法持有具殺傷力
    之改造手槍之犯行，洵屬明確。
  (二)又被告甲○○對其持有之槍、彈來源，於偵查中以證人身分
    供證：伊於九十八年八月六日（按應係八月五日之誤）晚上
    載乙○○去林森北路華山模型店買的，當時係乙○○下車去
    買的，買完槍後，先去乙○○家，他說要拿一些東西，拿好
    就再去伊住處。回家之後，伊才知道他拿的是槍管，乙○○
    並在伊家中教伊怎樣換裝槍管，伊的是銀色的槍，他是黑色
    的槍，槍管換好後有試打，乙○○只拿伊銀色的槍，裝了他
    在店裡買來的空包彈，在伊家試射，但沒有射出去，有砰的
    一聲，但沒有彈頭等語（偵卷第七一、一一○頁），於原審
    除仍為大致相同之證述外，並供證：伊當時與乙○○到華山
    模型店買好東西後，乙○○先到他家外面的庭院拿東西，因
    外面係用普通紅色塑膠袋包裝，伊不知裡面為何物，回家後
    伊有看到塑膠袋內的東西，始知係槍管，也就是在伊機車內
    查到的那枝，乙○○在伊家裡將槍交給伊，伊有看到他把槍
    管套上手槍，他沒有用工具，就直接用手套上去等語（原審
    卷第九一至一○○頁）。而被告乙○○於偵查中供承：其有
    去甲○○家裡，將通過的槍管給甲○○等語（偵卷第七三、
    七四頁），及原審最後一次審理時亦坦承：其有回家拿槍管
    ，裝完後交給甲○○，及其於購買玩具手槍後，有先至其家
    中庭院等語（原審卷第八五、一○七頁），適與證人甲○○
    上開供證情節不謀而合；此外，復有前揭扣案槍枝、玩具子
    彈等物可資佐證。是被告乙○○將購自華山模型店之玩具手
    槍之其中一把（銀色）換裝土造金屬槍管後交予被告甲○○
    之事實，亦可認定。雖被告乙○○於本院辯稱：其當時係因
    緊張說錯話，實際上其交付甲○○之槍管係向華山模型店購
    買時附贈之未貫通槍管云云，然顯係事後避就之詞，要無足
    採。另其辯護人雖聲請傳訊華山模型店之負責人，欲證明該
    店出售予被告之玩具手槍不具殺傷力乙節，惟被告乙○○係
    將購入之玩具手槍換裝土造金屬槍管之事實，業據證人甲○
    ○供證如上述。且依前揭內政部警政署刑事警察局鑑驗書所
    載，上開仿ＦＮ廠半自動手槍製造之槍枝，因已換裝土造金
    屬槍管，擊發功能正常，可供擊發適用子彈使用，具有殺傷
    力。是前開扣案槍枝顯係經改造而具有殺傷力，與被告等原
    先購得之玩具手槍自屬不同，故辯護人聲請傳訊上開證人，
    核無調查之必要，併此敘明。
  (三)按所謂製造，包括創製、改造、組合、混合、化合等行為在
    內，已損壞之零件加以修理亦屬製造，改造行為亦屬製造行
    為之一種，最高法院八十六年度台上字第七五五八號、九十
    二年度台上字第九二四號判決意旨參照。被告乙○○與被告
    甲○○前往華山模型店，以一萬二千元購入二把玩具槍及數
    顆不具殺傷力之子彈、槍盒等物，進而將土造金屬槍管裝入
    上開購入之一把銀色玩具手槍內，使原本不具擊發子彈功能
    之槍枝，改造成可以擊發子彈，具有殺傷力之武器，依上說
    明，被告乙○○前開改裝玩具槍之所為，自係製造無疑。從
    而，被告乙○○製造具殺傷力之改造手槍犯行，應堪認定。
  (四)至被告乙○○之辯護人雖另辯稱：被告乙○○將槍管裝入購
    來之銀色玩具槍，僅係在完備其槍枝外觀，並非改造，而據
    被告甲○○所述，該把玩具槍曾經試射擊發而不能成功，既
    不能發射子彈，應無殺傷力，且本件扣案之槍枝為非制式槍
    枝，其材質及性質上具有相當之瑕疵，足以影響殺傷力之鑑
    定，本件查獲單位為司法警察機關，鑑定單位亦同為司法警
    察機關，乃有移送單位「球員兼裁判」之情形，自失諸客觀
    云云，並聲請囑託警察大學或其他有公信力之單位以實際試
    射之方式，重新鑑定扣案改造手槍是否具有殺傷力。惟查，
    被告乙○○係將土造金屬槍管裝入玩具槍內，其結果使該把
    玩具手槍一變而成得以擊發適用子彈之改造手槍，已如前述
    ，此係槍枝擊發功能之完備，非單純在完備或美化外觀可比
    ，依前引最高法院見解，自係改造槍枝之製造行為無訛。再
    者，被告甲○○自警詢迄原審審理時止，均始終指稱被告乙
    ○○在改造槍枝後，係以空包彈一類之玩具子彈，試射擊發
    ，其結果亦確實聽得「砰」的聲響，此顯係子彈底部遭到槍
    身所附擊錘或撞針類物撞擊，導致內藏火藥爆炸所產生之聲
    音，易言之，倘裝填子彈適當（即裝填底火、適量火藥及金
    屬彈丸等使成為適合送鑑槍枝擊發，構造完整之子彈），此
    時即能藉其爆炸力量，推動彈頭沿被告乙○○改裝之金屬槍
    管發射而出，亦即依被告甲○○所述，本件槍枝之試射結果
    並無機械上之故障而堪認係成功，而上開內政部警政署刑事
    警察局鑑定結果亦認定被告甲○○持有之改造手槍具有殺傷
    力明確。故辯護人援引被告甲○○之證詞，推論上開改造手
    槍不具殺傷力，容有誤會，自無足取。復依卷附內政部警政
    署刑事警察局鑑驗書所載，該局雖係以檢視法、性能檢驗法
    鑑定前開由被告甲○○持有之改造手槍，認具有殺傷力，惟
    參以改造手槍具不穩定性，於試射造構完整之子彈時，因子
    彈之爆炸高壓，有爆裂之可能，並因爆裂所造成之碎片，極
    易傷及鑑定人員，從而，該局並不再為個案測試。且內政部
    警政署刑事警察局係經臺灣高等法院檢察署檢察長業已概括
    選任為專責槍彈鑑定機關，業已前述。該專業機關既已依其
    鑑定之特殊專業能力，就扣案槍枝之材質、結構等，綜為判
    斷之結果，即難認其鑑定有何未盡確實或欠缺完備情事，況
    依被告甲○○前述證詞，益見該把改造手槍可以擊發適用子
    彈無誤，亦如上述，故實難僅以該局未經實彈射擊測試，即
    認前開鑑定結果為不可採取。又本案查獲之移送機關係臺北
    縣政府警察局蘆洲分局，與受囑託鑑定之內政部警政署刑事
    警察局並非同一機關，辯護人既未指出上開鑑定報告有何不
    可信之處，徒以查獲機關及鑑定機關同為司法警察機關為由
    ，聲請囑託警察大學或其他有公信力之單位以實際試射之方
    式，重新鑑定扣案改造手槍是否具有殺傷力，核屬無據，自
    無再予鑑定之必要，併此敘明。
  (五)綜上所述，本件事證明確，被告乙○○非法製造，被告甲○
    ○非法持有之犯行，均堪認定，應依法論科。
三、核被告乙○○所為，係犯槍砲彈藥刀械管制條例第八條第一
    項之非法製造可發射子彈具有殺傷力之改造手槍罪，核被告
    甲○○所為，則係犯同條例第八條第四項之非法持有可發射
    子彈具有殺傷力之改造手槍罪。被告乙○○持有具有殺傷力
    之改造手槍，應為其製造之高度行為所吸收，不另論罪。另
    被告甲○○雖係自被告乙○○於九十八年八月五日交付時起
    至同年八月九日為警查獲時止，持續多日非法持有改造手槍
    ，惟持有係行為之繼續而非狀態之繼續，故持有之犯罪行為
    係持續進行，直待行為人之持有狀態終了，始能謂其行為結
    束，是其所為乃係繼續犯，亦應僅論以一罪。又被告甲○○
    前有如事實欄所示之科刑及執行情形，有本院被告前案紀錄
    表一份附卷可稽，其於前案有期徒刑執行完畢後，五年內故
    意再犯本件有期徒刑以上刑之罪，為累犯，應依刑法第四十
    七條第一項規定加重其刑。復被告甲○○在有偵查犯罪職權
    之警員陳銘宣尚未發覺其持有改造手槍之犯行前，即主動向
    陳員供出其非法持有槍枝之犯行，並繳交改造手槍一把扣案
    ，其間雖一度隱匿槍管所在，惟最終仍繳出槍管，觀其所為
    ，仍合於自首規定，爰依槍砲彈藥刀械管制條例第十八條第
    一項前段規定減輕其刑，並依刑法第七十一條第一項規定，
    先加後減之。
四、不另為無罪之諭知部分
  (一)公訴意旨另以：被告乙○○基於改玩具手槍使可供擊發而具
    殺傷力以資販賣之犯意，由被告甲○○先於九十八年八月五
    日交付二萬元予被告乙○○，兩人復於當日晚間十一時許，
    由被告甲○○開車搭載被告乙○○至前開「華山模型店」，
    購買仿FN廠半自動手槍二支，復至被告乙○○上揭住處，取
    得土造金屬槍管後，再至被告甲○○前揭住處內，由被告乙
    ○○將其中一支銀色仿FM廠辦自動手槍槍管內阻鐵予以拆除
    打通，並換裝土造金屬槍管，製造成可發射子彈具殺傷力之
    槍枝，被告乙○○再將上開已改造完成具殺傷力之銀色仿FM
    廠辦自動手槍（含彈匣一個）及改造子彈九顆（不具殺傷力
    ）及零件一批販售予被告甲○○，因認被告乙○○所為亦涉
    有槍砲彈藥刀械管制條例第八條第一項之非法販賣可發射子
    彈具有殺傷力之改造手槍罪嫌等語（檢察官於原審論告時，
    並以被告乙○○明知被告甲○○購槍，係為報復其女友分手
    所用，而仍販賣槍枝給被告甲○○，所為應係犯槍砲彈藥刀
    械管制條例第八條第三項之意圖供他人犯罪之用，販賣可發
    射子彈具有殺傷力之改造手槍罪嫌等語，並當庭請求變更被
    告乙○○之起訴法條《原審卷第一一○頁》）。
  (二)按販賣在文字上雖未明示以營利意圖為其構成要件，惟自文
    義而言，當然含有買賤賣貴而從中取利之意思存在，且從商
    業交易原理與一般社會觀念而言，販賣在通常情形下，應係
    以牟取利益為其活動之主要誘因與目的，因之，販賣行為之
    行為人在主觀上具有營利意圖，解釋上乃屬當然（最高法院
    八十九年度台上字第二九九號判決意旨參照）。次按刑事訴
    訟法第一百五十六條第二項規定，被告或共犯之自白，不得
    作為有罪判決之唯一證據。揆其立法意旨乃在防範被告或共
    犯自白之虛擬致與真實不符，故對自白在證據上之價值加以
    限制，明定須藉補強證據以擔保其真實性。所謂補強證據，
    係指除該自白本身之外，其他足以證明該自白之犯罪事實確
    具有相當程度真實性之證據而言，雖所補強者，非以事實之
    全部為必要，但亦須因補強證據之質量，與自白之相互利用
    ，足使犯罪事實獲得確信者，始足當之。是以，兩名以上共
    犯之自白，不問是否屬於同一程序（共同被告），縱所述內
    容一致，仍屬自白之範疇，究非自白以外之其他必要證據，
    故此之所謂補強證據，應求諸於共犯自白以外，實際存在之
    有關被告與犯罪者間相關聯之一切證據；必共犯之自白先有
    補強證據，而後始得以該自白為被告或其他共犯自白之補強
    證據，殊不能逕以共犯兩者之自白相互間作為證明其中一方
    所自白犯罪事實之補強證據。
  (三)公訴人認被告乙○○涉有前揭販賣改造手槍罪嫌，無非係以
    同案被告甲○○之供證為其主要論據。惟訊據被告乙○○堅
    決否認有何販賣改造槍枝犯行，並辯稱：當時係伊與甲○○
    兩個人一起去華山模型店購買玩具槍，價金一萬二千元係由
    甲○○支付一萬元，伊支付二千元等語。經查：
  1.證人即同案被告甲○○於偵審中供證：其與被告乙○○前往
    華山模型店購買玩具槍前，曾交付被告乙○○二萬元等語，
    固與被告乙○○於警詢及檢察官偵查中供承：「甲○○叫我
    帶他去買槍前，就已經把二萬元交給我」、「甲○○給我二
    萬元叫我幫他買一支道具槍」等語相符（偵查卷第十四頁、
    第七十五頁）。惟被告乙○○迭於偵審中已供稱其與甲○○
    係以一萬二千元購買二把玩具槍及子彈等零件，事後一人分
    得一把等語，此亦為證人甲○○所不爭，且證人甲○○於原
    審及本院亦供證：其當時係請乙○○帶其去買槍，因為乙○
    ○之前就跟其說過有地方可以買槍等語（原審卷第一○○頁
    、本院卷第一○○頁背面），是其主觀上已難認係向被告乙
    ○○購買改造手槍。又被告乙○○除花費一萬二千元購入玩
    具手槍外，尚將其先前藏放住家庭院之土造金屬槍管一枝，
    換裝入前揭購入之銀色玩具手槍內，業如上述。而上開土造
    金屬槍管並無證據足資證明係被告乙○○自行製造之槍枝零
    件，自堪認其應係以不詳價格所取得。故以前開改造手槍所
    需之玩具手槍及槍管均另斥資購買觀之，亦乏證據足認被告
    乙○○主觀上有從中牟取利益之營利意圖。
  2.又被告乙○○於警詢時固供稱：伊有聽甲○○說他女朋友和
    別的男人在一起，他想要報復，才買槍要嚇他女朋友等語（
    偵查卷第十四頁），惟被告甲○○始終否認其事，而被告乙
    ○○係遭被告甲○○舉報，方始為警查獲，則被告乙○○此
    部分所述，似不無誇張犯罪情節，藉此報復被告甲○○之嫌
    ，即便屬實，亦難認定被告甲○○確有犯罪之意，抑或一時
    意氣之語。是故，單憑被告乙○○上開自白，尚難推論其有
    販賣槍枝以供被告甲○○犯罪之意，檢察官於原審論告時之
    指訴，亦非可採。
  (四)綜上，本案除被告乙○○之部分自白及同案被告甲○○之供
    證外，尚乏補強證據可佐，揆諸前揭說明，本件不能證明被
    告乙○○有販賣改造手槍之犯行，本應諭知被告此部分無罪
    之判決，惟因公訴人認此部分與上開有罪部分（非法製造可
    發射子彈具有殺傷力之改造手槍罪）係屬吸收犯之實質上一
    罪關係，爰就被告被訴販賣改造手槍罪部分，不另為無罪之
    諭知。
五、上訴駁回部分
    原審就被告甲○○部分，認罪證明確，因而適用槍砲彈藥刀
    械管制條例第八條第四項、第十八條第一項前段，刑法第十
    一條前段第四十七條第一項之規定，審酌被告甲○○私藏槍
    械，對社會秩序及安寧造成之潛在危害，惟其持有槍械時間
    並不甚長，且查無其持槍在外犯案之不法事實，尚未造成實
    際損害，犯後坦承犯行，檢察官具體對被告甲○○求處有期
    徒刑三年六個月，衡諸本案情節，稍嫌過重等一切情狀，量
    處有期徒刑二年，併科罰金新臺幣六萬元，及就併科罰金部
    分諭知易服勞役之折算標準，暨以扣案具殺傷力之改造手槍
    一把係違禁物，槍盒一個則係被告甲○○所有，供犯罪所用
    之物，分別依刑法第三十八條第一項第一款、第二款規定沒
    收，至其餘扣案物經鑑定結果均不具殺傷力，並非違禁物，
    且不能證明係供被告犯罪所用或預備之物，無須沒收，經核
    尚無不合。被告甲○○之辯護人雖以被告甲○○於警詢時已
    供述該改造手槍來源，因而查獲被告乙○○犯行，符合槍砲
    彈藥刀械管制條例第十八條第四項之減刑規定云云。惟按槍
    砲彈藥刀械管制條例第十八條第一項係規定自首之情形，並
    依其是否已將槍械、彈藥移轉他人持有，而分別規定：未經
    移轉持有者，應報繳其持有之全部槍械、彈藥；已移轉持有
    者，應據實供述全部槍械、彈藥之來源或去向，並因而查獲
    ，始能減免其刑。第四項係規定自白之情形，必須於偵查或
    審判中自白，並供述全部槍械、彈藥之來源及去向，因而查
    獲或因而防止重大危害治安事件之發生者，始能減免其刑。
    第四項既謂「並」供述全部槍砲、彈藥、刀械之來源「及」
    「去向」，自係指已將槍械、彈藥移轉與他人持有之情形而
    言，不包括仍為自己持有之情形在內，此觀同條第一項後段
    係指已移轉他人持有之情形始有「去向」可明，最高法院九
    十年度台上字第三五六一號、九十一年度台上字第二九六號
    、九十三年度台上字第四二二三號、九十五年度台上字第六
    九三四號及九十六年度台上字第一九六二號等判決要旨參照
    。本件具有殺傷力之改造手槍為警查獲時既尚在被告甲○○
    持有中，而無移轉與他人持有之情形，雖被告甲○○已供述
    上開改造手槍係由被告乙○○改造後交付，惟仍與槍砲彈藥
    刀械管制條例第十八條第四項規定之供出來源及去向情形不
    符，自無該條項減刑規定之適用。是被告上訴徒執前詞指摘
    原判決此部分不當，為無理由，應予駁回。
六、撤銷改判部分
    原審就被告乙○○部分，認係犯槍砲彈藥刀械管制條例第八
    條第一項之販賣改造手槍罪，容有未當，已如上述。被告乙
    ○○上訴意旨猶執陳詞，否認犯罪，雖不足取，然原判決此
    部分既有上開可議之處，自應由本院將原判決關於被告乙○
    ○部分撤銷改判。爰審酌被告乙○○曾有施用毒品前科，有
    本院被告前案紀錄表可憑，素行非善，其改造槍枝行為雖危
    及社會治安，惟尚未造成實際損害，及其犯罪動機、智識程
    度、犯後態度等一切情狀，量處有期徒刑五年二月，併科罰
    金新臺幣五萬元，並就罰金部分諭知易服勞役之折算標準，
    以資懲儆。
據上論斷，應依刑事訴訟法第三百六十九條第一項前段、第三百
六十八條、第三百六十四條、第二百九十九條第一項前段，槍砲
彈藥刀械管制條例第八條第一項，刑法第十一條前段、第四十二
條第三項，判決如主文。
本案經檢察官呂光華到庭執行職務。
中    華    民    國    99    年    5     月    20    日
                  刑事第二十一庭審判長法  官  蔡聰明
                                      法  官  趙文
                                      法  官  楊力進
以上正本證明與原本無異。
如不服本判決，應於收受送達後十日內向本院提出上訴書狀，其
未敘述上訴之理由者並得於提起上訴後十日內向本院補提理由書
（均須按他造當事人之人數附繕本）「切勿逕送上級法院」。
                                      書記官  彭威翔
中    華    民    國    99    年    5     月    20    日
附錄：本案論罪科刑法條全文
槍砲彈藥刀械管制條例第8 條第1 項、第4 項
未經許可，製造、販賣或運輸鋼筆槍、瓦斯槍、麻醉槍、獵槍、
空氣槍或第4 條第1 項第1 款所定其他可發射金屬或子彈具有殺
傷力之各式槍砲者，處無期徒刑或5 年以上有期徒刑，併科新臺
幣1 千萬元以下罰金。
未經許可，持有、寄藏或意圖販賣而陳列第 1 項所列槍枝者，處
 3 年以上10年以下有期徒刑，併科新臺幣700 萬元以下罰金。
第 1 項至第 3 項之未遂犯罰之。

司法院資訊處製作；財團法人民間司法改革基金會備份。
